【裁判字號】    97,易緝,98
【裁判日期】    970915
【裁判案由】    妨害自由
【裁判全文】
臺灣板橋地方法院刑事判決              97年度易緝字第98號
公  訴  人  臺灣板橋地方法院檢察署檢察官
被      告  丙○○
                    （現另案在臺灣臺北看守所附設勒戒處所
上列被告因恐嚇案件，經檢察官提起公訴（九十六年度偵字第一
四五三八號），本院判決如下：
    主  文
丙○○以加害生命、身體之事，恐嚇他人致生危害於安全，處有
期徒刑月，如易科罰金，以銀元佰元折算壹日，減為有期徒
刑壹月又拾伍日，如易科罰金，以銀元佰元折算壹日。
    事  實
一、丙○○前曾因煙毒案件，經臺灣高等法院以八十六年度上訴
    字第四五七四號判處有期徒刑三月三月確定；復因贓物案件
    ，經本院以八十七年度易字第二七一號判處有期徒刑三月確
    定；又因煙毒案件，經臺灣高等法院以八十九年度上訴字第
    八九一號判處有期徒刑八年確定，上開三罪經接續執行，於
    民國九十五年二月二十四日假釋出監付保護管束，在假釋期
    間（註：已於九十七年五月間經撤銷假釋，尚應入監執行殘
    刑），詎猶不知悔改，於九十五年六月十日凌晨二時許，夥
    同真實姓名年籍不詳之成年男子二人，一同前往址設臺北縣
    三峽鎮○○路上之永吉利餐廳尋找其友人李昇龍，適乙○○
    因於九十五年六月九日晚間參與臺北縣三峽鎮永館里里長候
    選人陳國展之選舉造勢活動後，與其夫卓緯明及其他選舉造
    勢人員在永吉利餐廳用餐。丙○○與上開成年男子二人進入
    永吉利餐廳後，見乙○○在該餐廳使用自助式卡拉OK唱歌，
    便一同走至卡拉OK台上並關閉乙○○使用之卡拉OK，乙○○
    隨即質問為何要將卡拉OK關掉並欲再將開關打開時，丙○○
    竟與該二名成年男子共同基於恐嚇之犯意聯絡，由丙○○自
    腰際處拿出黑色手槍一支（未經扣案，不能證明具有殺傷力
    ），先拉滑套後，復抵住乙○○頭部，以此加害生命、身體
    之事恐嚇乙○○，致乙○○心生畏懼，而生危害於乙○○之
    安全。卓緯明見狀遂上前關心，李昇龍便趨前表示係屬誤會
    ，丙○○與其中一名成年男子旋即離開永吉利餐廳，乙○○
    及卓緯明亦先行離開該餐廳，而另一名男子則繼續留在永吉
    利餐廳內與李昇龍一同用餐。嗣經乙○○報警處理，始悉上
    情。
二、案經臺北縣政府警察局土城分局報告臺灣板橋地方法院檢察
    署檢察官偵查起訴。
    理  由
一、訊據被告丙○○在本院審理時固不諱於前揭時地有至永吉利
    餐廳等情，惟矢口否認有何恐嚇之犯行，辯稱：伊是自己一
    個人去永吉利餐廳，且係在案發後才到場的，李浩燃、李昇
    龍都可以證明伊過去的時候事情已經發生了，是警察甲○○
    故意要陷害伊的云云。然查：前揭事實，業據證人即被害人
    乙○○證述綦詳，其在警詢時證稱：伊於九十五年六月九日
    晚間參與三峽鎮永館里里長候選人陳國展之選舉造勢活動後
    ，和大家一起至永吉利餐廳用餐，期間伊使用該餐廳之自助
    式卡拉OK唱歌，於凌晨二時許來了三個年輕人，該三人是陳
    國展之競選執行總幹事李昇龍找來之人，其中一人先將卡拉
    OK關掉，伊就又將卡拉OK打開，那個人就從腰際拿出一把手
    槍，先拉滑套後抵住伊頭部，伊先生卓緯明及李昇龍就出面
    說是誤會，要求他們三人中之二人先行離開現場，另一人則
    留在現場跟他們吃宵夜，伊從照片中可指認丙○○就是持槍
    對準伊頭部之人等語；嗣在偵查中並證稱：伊當日在永吉利
    餐廳有遭人用手槍抵住頭部，但伊不知道是真槍還是假槍，
    當時伊在唱歌，忽然有人關掉卡拉OK，伊問為何要關掉，對
    方就把槍抵住伊頭部，沒有說話，對方一共有三人，都有到
    台上來，是其中一人拿槍抵住，伊後來有一人留下來跟李昇
    龍一起吃飯，伊被人拿槍抵住時很害怕，伊認為對方應該是
    找錯人，經伊指認照片，拿槍抵住伊的就是丙○○等語；其
    後在本院審理時亦證稱：伊在警詢及偵查中所指認拿槍抵住
    伊頭部之人就是被告，伊並沒有認錯人之情形，當日伊在台
    上唱卡拉OK時，有三個年輕人上台，被告先關卡拉OK，伊就
    問幹嘛要關掉，被告就拿槍指著伊，另外二個人並沒有做什
    麼動作，被告並沒有對伊說些什麼話，伊當時嚇了一跳，後
    來他們三個人就直接下台，可能是認錯人了等語。經核證人
    乙○○自警詢時、偵查中迄本院審理時之證述始終一致，堪
    予採信，且與證人李浩燃在警詢時證稱：當日凌晨二時許，
    伊有載丙○○前往永吉利餐廳，他說陳國展在該餐廳舉辦餐
    會，要伊在永吉利餐廳前放他下車，丙○○下車後，伊隨即
    開車離去，沒有回頭看，不知道其是否有跟他人相約一起進
    入餐廳，伊也不知道餐廳內發生何事等語；證人卓緯明在警
    詢時及偵查中證稱：伊太太乙○○在永吉利餐廳使用自助式
    卡拉OK唱歌時，進來了三個年輕人，該三人是陳國展之競選
    執行總幹事李昇龍找來之人，其中一人先將卡拉OK關掉，乙○○就又將卡拉OK打開，那個人就從腰際拿出一把手槍，先
    拉滑套後抵住乙○○頭部，伊問那個人為何要持槍對著乙○○之頭部，李昇龍就出面說是誤會，要求他們三人中之二人
    先行離開現場，另一人則留在現場跟他們吃宵夜，伊從照片
    中可指認丙○○就是持槍之人等語；另證人張欽松在警詢時
    證稱：伊當日也有一起在永吉利餐廳用餐，於十日凌晨二時
    許，乙○○正在唱卡拉OK，突然有三名男子闖入將卡拉OK切
    掉，伊便見其中一人手中持一支黑色手槍等語之情節相符。
    至證人李昇龍在警詢時雖證稱：伊當日也有一起在永吉利餐
    廳用餐，伊和丙○○是朋友，伊不知道丙○○為何會來餐廳
    ，當日持槍的不是丙○○，而是另二名伊不認識之男子，伊
    不知道該二名男子是否與丙○○一同前來，但該二名男子先
    行離開後，丙○○有留下來與我們一同飲酒云云；另在偵查
    中證稱：當日乙○○在唱歌時，突然有二位年輕人上台叫她
    不要唱，叫大家不要動，但伊不知有無人拿槍，因為當時很
    亂，只看到黑色長長的東西，時間很短暫，那二人看一看下
    台就走了，上台的那二人中並無丙○○，那二人的臉孔伊並
    沒有看清楚，因為伊喝很多，且伊也不認識他們云云。然由
    證人李昇龍所持用之行動電話通聯紀錄可知，其於案發當日
    凌晨一時五十八分許，尚與被告以電話聯絡，此有通聯調閱
    查詢單在卷可查，其對於被告於同日凌晨二時許將至永吉利
    餐廳與之會合，實難諉為不知，且由證人乙○○、卓緯明之
    前開證述可知，證人李昇龍在被告持槍恐嚇時尚上前排解稱
    係屬誤會等語，足見證人李昇龍證稱持槍者並未被告云云，
    應係迴護被告之詞，委不足採。再者，本院依被告聲請傳訊
    本案承辦員警甲○○為證人，經訊問後亦無積極證據證明證
    人甲○○有何挾怨報復之情事。從而，被告前開辯解，顯係
    事後卸責避就之詞，不足採信，本件事證明確，被告前開犯
    行洵堪認定，應予依法論科。
二、又本件被告行為後，刑法及其施行法業於九十五年七月一日
    修正施行，關於新舊法律變更之比較適用，原則上應就罪刑
    有關之共犯、未遂犯、想像競合犯、牽連犯、連續犯、結合
    犯，以及累犯加重、自首減輕暨其他法定加減原因（如身分
    加減）與加減例等一切情形，綜其全部罪刑之結果而為比較
    （最高法院九十五年第八次刑事庭會議決議參照）。經查：
  1.按九十五年七月一日起施行（下稱新法）之刑法第二條第一
    項規定：「行為後法律有變更者，適用行為時之法律。但行
    為後之法律有利於行為人者，適用最有利於行為人之法律。
    」改採「從舊從輕」主義，係規範行為後法律變更所衍生新
    舊法律比較適用之準據法，以適用最有利於行為人之法律為
    原則。準此，法院裁判時已在新法施行之後，如新舊法條文
    之內容有所修正，除其修正係無關乎處罰之輕重或要件內容
    之不同，而僅為其他純文字之修正，非該條所指之法律有變
    更者，依本院最近見解，可毋庸依該規定為新舊法之比較，
    而應依一般法律適用原則，適用裁判時法外，即應適用新法
    第二條第一項之規定，為「從舊從輕」之比較。刑法第二十
    八條原規定：「二人以上共同『實施』犯罪之行為者，皆為
    共同正犯。」新法修正為：「二人以上共同『實行』犯罪之
    行為者，皆為共同正犯。」將舊法之「實施」修正為「實行
    」。原「實施」之概念，包含陰謀、預備、著手及實行等階
    段之行為，修正後僅共同實行犯罪行為始成立共同正犯。是
    新法共同正犯之範圍已有限縮，排除陰謀犯、預備犯之共同
    正犯。新舊法就共同正犯之範圍既因此而有變動，自屬犯罪
    後法律有變更，而非僅屬純文字修正，應有新舊法比較適用
    之問題（最高法院九十六年台上字第九三四號判決意旨參照
    ）。而本件被告之犯行既屬實行犯罪行為之正犯，此修正對
    被告並無有利，應依刑法第二條第一項前段適用修正前第二
    十八條規定論處。
  2.刑法第三十三條第五款有關罰金之最低數額部分，被告所犯
    之刑法第三百零五條之罪，其法定本刑有罰金刑，而刑法分
    則編各罪所定罰金之貨幣單位原為銀元，修正前刑法第三十
    三條第五款規定：「罰金：（銀元）一元以上」，而銀元與
    新臺幣間之折算，依現行法規所定貨幣單位折算新臺幣條例
    規定，以銀元一元折算新臺幣三元；修正後刑法第三十三條
    第五款則規定：「罰金：新臺幣一千元以上，以百元計算之
    」；經比較修正前、後之規定，修正後刑法第三十三條第五
    款所定罰金之最低數額，較之修正前提高，自以修正前刑法
    第三十三條第五款規定，較有利於被告。
  3.就易科罰金言之，如依修正前刑法第四十一條第一項及修正
    前罰金罰鍰提高標準條例第二條之規定，應以銀元三百元即
    新臺幣九百元折算一日，惟若依修正後刑法第四十一條第一
    項前段（原罰金罰鍰提高標準條例第二條已同時刪除）之規
    定，應以新臺幣一千元、二千元或三千元折算一日，二者相
    較之下，應以修正前之規定較有利於被告。
  4.從而，經綜合比較前述各項法律變更之結果後，本案因修正
    後之規定並未對被告較為有利，依刑法第二條第一項前段規
    定，應一體適用修正前刑法之規定。
二、按刑法第三百零五條之罪，僅以受惡害之通知者心生畏懼而
    有不安全之感覺為已足，不以發生客觀上之危害為要件，最
    高法院二十七年度決議(一)可資參照。核被告所為，係犯刑法
    第三百零五條之恐嚇罪。被告與另二名不詳真實姓名年籍之
    成年男子間，有犯意聯絡及行為分擔，均為共同正犯。又被
    害人乙○○自警詢時、偵查中迄本院審理時均證稱：被告持
    槍抵住伊頭部時，並未說任何話語等語，是以起訴意旨認被
    告有向被害人乙○○出言恫嚇稱：「大家不要動」等語，顯
    有誤會，該部分起訴事實應予更正，附此敘明。爰審酌被告
    犯罪之動機、目的、手段、恐嚇內容所生危害程度及犯後否
    認犯行之態度等一切情狀，量處如主文所示之刑，並諭知易
    科罰金之折算標準。又被告持以恐嚇被害人乙○○所使用之
    黑色手槍一支，因並未扣案，並無積極證據證明具有殺傷力
    ，是尚難認係屬違禁物，且因被告否認犯罪，亦無證據證明
    係屬被告所有，自毋庸併予宣告沒收，併此敘明。又本件被
    告之犯罪時間係在九十六年四月二十四日以前，合於中華民
    國九十六年罪犯減刑條例第二條第一項第三款之規定，且係
    於該條例施行後即九十七年二月二十二日始經本院發布通緝
    ，於同年六月二十三日經警緝獲到案，自非屬同條例第五條
    規定所稱不得減刑之情形，是併依上開減刑條例規定予以減
    刑。
據上論斷，應依刑事訴訟法第二百九十九條第一項前段，刑法第
二條第一項前段、修正前刑法第二十八條、第三百零五條、修正
前刑法第四十一條第一項前段，罰金罰鍰提高標準條例第一條前
段、修正前同條例第二條，中華民國九十六年罪犯減刑條例第二
條第一項第三款、第七條、第九條，判決如主文。
本案經檢察官顏妃琇到庭執行職務。
中    華    民    國    97    年    9     月    15    日
                  刑事第七庭  法  官  王士珮
以上正本證明與原本無異
如不服本判決應於送達後10日內向本院提出上訴狀
                              書記官  郭晉良
中    華    民    國    97    年    9     月    15    日
附錄本案論罪科刑法條全文：
中華民國刑法第305條
以加害生命、身體、自由、名譽、財產之事，恐嚇他人致生危害
於安全者，處2 年以下有期徒刑、拘役或3 百元以下罰金。


司法院資訊處製作；財團法人民間司法改革基金會備份。
